【裁判字號】    99,交聲,3353
【裁判日期】    991231
【裁判案由】    交管條例聲異
【裁判全文】
臺灣板橋地方法院交通事件裁定        99年度交聲字第3353號
原處分機關  交通部公路總局臺北區監理所板橋監理站
受處分人即
異  議  人  李湘岳
上列異議人因不服交通部公路總局臺北區監理所板橋監理站於民
國99年10月20日所為板監裁字第裁41-C00000000號違反道路交通
管理事件裁決書所為處分，經聲明異議，本院裁定如下：
    主  文
原處分撤銷。
李湘岳汽車駕駛人，駕駛汽車經測試檢定有酒精濃度超過規定標
準，處罰鍰新臺幣壹萬伍仟元。
    理  由
一、原處分意旨略以：異議人即受處分人李湘岳於民國98年8 月
    15日20時18分許，騎乘車牌號碼GBL-843 號重型機車，行經
    新北市○○區○○街308 號前時，因有「酒後駕車，經提供
    15分鐘以上時間休息及提供飲用水，酒精濃度測定值為1.08
    MG/L」之違規行為，經新北市政府警察局交通警察大隊中和
    第二分隊執勤員警當場掣單舉發，爰依道路交通管理處罰條
    例第35條第1 項第1 款之規定，裁處罰鍰新臺幣（下同）4
    萬5千元。
二、異議意旨略以：家裡有3 個小孩各讀國中和高中，太太照顧
    中風的爸爸沒有工作，伊因有紅斑性狼瘡，每個月都要固定
    去醫院拿藥，因為法院（按為臺灣板橋地方法院檢察署檢察
    官之誤繕）已經判罰30,000元了，可不可以不要再繳監理站
    45,000 元，爰聲明異議等語。
三、按汽車駕駛人飲用酒類或其他類似物後其吐氣所含酒精濃度
    超過每公升0.25毫克或血液中酒精濃度超過百分之0.05以上
    者，不得駕車，道路交通安全規則第114 條第2 款定有明文
    。又汽車駕駛人，駕駛汽車經測試檢定有酒精濃度超過規定
    標準者，處新臺幣15,000元以上60,000元以下罰鍰，道路交
    通管理處罰條例第35條第1 項第1 款定有明文。另按行政罰
    法第26條規定「一行為同時觸犯刑事法律及違反行政法上義
    務規定者，依刑事法律處罰之，但其行為應處以其他種類行
    政罰或得沒入之物而未經法院宣告沒收者，亦得裁處之；前
    項行為如經不起訴處分或為無罪、免訴、不受理、不付審理
    之裁判確定者，得依違反行政法上義務規定裁處之。」即所
    謂一事不二罰原則，由於刑事罰與行政罰同屬不法行為之制
    裁，而刑罰之懲戒作用較強，依刑事法律處罰即足資警惕，
    實無再處行政罰之必要，且刑事法律處罰，由法院依法定程
    序為之，較符合正當法律程序，應優先適用。
四、經查：
（一）異議人於上開時地飲酒後駕車，呼氣酒精濃度測試值達每
      公升1.08毫克之事實，為異議人所不否認，並有臺北縣政
      府警察局舉發違反道路交通管理事件通知單1 紙在卷可稽
      ，其違規事實堪可認定。惟異議人同一酒後駕車之行為，
      因同時犯刑法第185 條之3 之公共危險罪，業經臺灣板橋
      地方法院檢察署檢察官於98年8 月25日，以98年度速偵字
      第4714號緩起訴處分，諭知於緩起訴處分確定後，收到執
      行緩起訴處分命令通知書後2 個月內，向國庫支付30,000
      元，緩起訴期間為98年10月2 日至99年10月1 日，異議人
      已於98年11月10日履行上開支付義務，有臺灣板橋地方法
      院檢察署檢察官98年度速偵字第4714號緩起訴處分書及臺
      灣板橋地方法院檢察署執行收納款項收據各1 份在卷可稽
      ，是該緩起訴處分確已發生實質確定力。
（二）按汽車駕駛人酒後駕車時，如同時觸犯刑法第185 條之3
      之公共危險罪者，道路交通主管機關除依上開行政罰法第
      26條第1 項但書規定，處以其他種類行政罰外，揆諸前揭
      說明，關於行政罰鍰部分，即應依行政罰法第26條、道路
      交通管理處罰條例第10條等規定，移送地方法院檢察署處
      理。復按行政罰法第26條明定「一行為不二罰」之原則，
      且應受行政罰之行為如經「不起訴處分或為無罪、免訴、
      不受理、不付審理」之裁判確定者，始得依違反行政法上
      義務規定裁處之，雖未包括緩起訴處分在內，然緩起訴處
      分之最終使被告免於刑事訴追之效果與不起訴處分之效果
      相同；又酒後駕車經檢察官為緩起訴處分，並命駕駛人向
      公庫或公益團體支付一定之金額者，駕駛人係履行檢察官
      為緩起訴處分命令，此等命令名義上雖非刑罰，仍屬特殊
      之處遇措施，造成駕駛人之財產減少或義務增加，性質上
      亦為干預人民自由之處分，與刑事制裁無異，實質上則為
      刑事處罰。再者，縱認該命令因未經法院裁判所為之處罰
      ，非刑事處分，但支付款項行為究具行政罰鍰之性質，自
      不應就同一行為再受行政罰鍰。至原處分機關援引法務部
      98年10月19日法律決字第0980700687號函釋，認「緩起訴
      處分，乃附帶條件之不起訴處分，緩起訴處分確定後，宜
      視同不起訴處分確定」，而認應維持原處分云云。惟按法
      官依據法律獨立審判，憲法第80條載有明文。各機關依其
      職掌就有關法規為釋示之行政命令，法官於審判案件時，
      固可予以引用，但仍得依據法律，表示適當之不同見解，
      並不受其拘束，司法院大法官會議解釋釋字第216 號解釋
      意旨可資參照。原處分機關所提前開法務部函釋，既與本
      院前揭見解不同，本院並不受其拘束，附此敘明。
（三）按汽車駕駛人，經裁判確定處以罰金低於本條例第92條第
      3 項所定最低罰鍰基準規定者，應依本條例裁決繳納不足
      最低罰鍰之部分，道路交通管理處罰條例第35條第8 項定
      有明文。故倘駕駛人所支付之緩起訴處分金，未達道路交
      通管理處罰條例第92條第3 項所定最低罰鍰基準規定者，
      仍須補繳不足最低罰鍰之部分，始為適法。經查，本件異
      議人原應裁處罰鍰45,000元，惟異議人既已履行上開緩起
      訴處分之30,000元支付義務，依前揭說明，自應僅就差額
      15,000元部分予以裁處始為適法。
五、綜上所述，異議人有酒後駕車之交通違規事實已臻明確，然
    依道路交通管理處罰條例第35條第8 項之規定，異議人就同
    一違規事實業經緩起訴處分，並履行繳納處分金命令在案，
    原處分機關自僅得就差額即15,000元部分予以裁處，則原處
    分機關仍行裁處受處分人全額45,000元之罰鍰，即難認允洽
    ；以本件聲明異議雖無理由，惟原處分既有如前所述之瑕疵
    ，本院自應將原處分予以撤銷，另依交通管理處罰條例第35
    條第1 項第1 款、第8 項之規定，自為裁罰如主文第2 項所
    示之罰鍰，以期適法。
據上論斷，應依道路交通事件處理辦法第19條，裁定如主文。
中    華    民    國    99    年    12    月    31    日
                        交通法庭  法  官  俞秀美
上列正本證明與原本無異。
如不服本裁定，應於裁定送達後五日內敘明抗告理由，向本院提
出抗告狀。
                                  書記官  謝怡貞
中    華    民    國    99    年    12    月    31    日

司法院資訊處製作；財團法人民間司法改革基金會備份。
